臺灣板橋地方法院刑事判決　　　　　　100年度簡上字第805號
公　訴　人　臺灣板橋地方法院檢察署檢察官
上　訴　人
即　被　告　林耿名
上列上訴人即被告因詐欺案件，不服本院100 年度簡字第5082號
中華民國100 年7 月20日第一審判決（聲請簡易判決處刑案號：
100 年度偵字第14029 號），提起上訴，本院管轄之第二審合議
庭判決如下：
    主  文
上訴駁回。
林耿名緩刑貳年，緩刑期間付保護管束，且應向檢察官指定之政
府機關、政府機構、行政法人、社區或其他符合公益目的之機構
或團體，提供陸拾小時之義務勞務。
    事  實
一、林耿名明知其向彰化銀行東三重分行開立之帳號0000000000
    0000號帳戶（下稱系爭帳戶），係金融機構供其個人存提款
    使用，依其智識程度其顯可預見如任意提供金融機構帳戶予
    真實姓名年籍不詳之人使用，可能幫助他人利用上開帳戶作
    為詐欺取財時指示被害人匯款之用，詎其仍不違背本意，基
    於幫助詐欺取財之不確定故意，於民國100 年2 月23日晚上
    9 時許，在新北市○○區○ 段94號前，將系爭帳戶之存摺影
    本及金融卡交付予真實姓名年籍不詳、自稱「李先生」所屬
    員工之成年男子，並在電話中將金融卡密碼告知真實姓名年
    籍不詳自稱「李先生」之成年男子，任由該詐騙集團詐騙不
    特定人匯款或轉帳至上開帳戶；嗣該詐欺集團成員意圖為自
    己不法之所有，基於詐欺取財之犯意，自同日晚上8 時許至
    10 時21 分許，佯以「奇摩拍賣」網站賣家、銀行職員之身
    分，撥打電話予莊立謙，誆稱其原先網路購物之交易誤遭設
    定為分期扣款，須操作自動櫃員機取消原先錯誤之設定云云
    ，致其陷於錯誤，依指示於同日晚上11時21分許、11時25分
    許及翌（24）日凌晨0 時21分許，操作自動存款設備先後將
    新臺幣（下同）100,000 元、20,000元、49,000元（合計
    169, 000元）存入林耿名所提供之上揭帳入內，旋遭該詐騙
    集團成員提領一空。
二、案經莊立謙訴由臺北市政府警察局內湖分局移送臺灣士林地
    方法院檢察署呈請臺灣高等法院檢察署檢察長令轉臺灣板橋
    地方法院檢察署檢察官偵查後聲請簡易判決處刑。
    理  由
壹、有關證據能力部分：刑事訴訟法第159 條第1 項雖規定，被
    告以外之人於審判外之言詞或書面陳述，除法律有規定外，
    不得作為證據。惟同法第159 條之5 明定：「被告以外之人
    於審判外之陳述，雖不符前4 條之規定，而經當事人於審判
    程序同意作為證據，法院審酌該言詞陳述或書面陳述作成時
    之情況，認為適當者，亦得為證據。」、「當事人、代理人
    或辯護人於法院調查證據時，知有第159 條第1 項不得為證
    據之情形，而未於言詞辯論終結前聲明異議者，視為有前項
    之同意。」，其立法理由在於傳聞證據未經當事人之反對詰
    問予以核實，乃排斥其證據能力。惟當事人如放棄對原供述
    人之反對詰問權，於審判程序表示同意該等傳聞證據可作為
    證據，此時，法院除認該傳聞證據欠缺適當性外，自可承認
    其證據能力。又當事人、代理人或辯護人於調查證據時，知
    有刑事訴訟法第159 條第1 項不得為證據之情形，卻表示「
    對於證據調查無異議」、「沒有意見」等意思，而未於言詞
    辯論終結前聲明異議者，應視為已有將該等傳聞證據採為證
    據之同意，最高法院93年度台上字第3533號、94年度台上字
    第2976號判決亦採同一見解。經查：本案被告林耿名及檢察
    官於本院審判期日，對於下列經本院調查之證據方法，均表
    示對證據能力不爭執，復於審判期日就本院一一提示之前揭
    證據方法於言詞辯論終結前，均亦未就所調查之證據主張有
    刑事訴訟法第159 條第1 項不得為證據之情形，是參照上開
    說明要旨，本案經調查之證據，均有證據能力，合先敘明。
貳、實體方面：
一、訊據被告林耿名固坦承伊申請開立系爭帳戶，且於前開時、
    地，將系爭帳戶之存摺影本及金融卡交予不明人士，並於電
    話中告知該金融卡密碼之事實不諱，惟矢口否認有何幫助詐
    欺取財犯行，並辯稱：伊在111 人力銀行留下求職履歷後，
    某日有真實姓名年籍不詳、自稱「李先生」之人打電話詢問
    是否欲應徵司機工作，說要接送客人，擔心伊是警務人員，
    所以需要金融卡辦理聯徵，且客戶會把錢匯入伊帳戶，怕伊
    把錢領走，故將金融卡留在公司，等伊上班後，由伊拿金融
    卡去領錢；因為對方知道伊個人資料，伊始相信對方是在人
    力銀行找到伊；伊也是被害人云云置辯。經查：
(一)、被告申請開立系爭帳戶，並於前開時、地，將系爭帳戶之存
    摺影本及提款卡均交予不明人士，並於電話中告知該金融卡
    之密碼之事實，業據被告迭於警詢、偵訊及本院訊問時均坦
    認不諱，並有彰化商業銀行東三重分行100 年4 月8 日彰東
    重字第100749號函暨檢附林耿名開戶基本資料影印資料及自
    開戶迄今之交易明細1 份（詳見臺灣士林地方法院檢察署10
    0 年度偵字第4371號偵查卷〈下稱士檢100 偵4371卷〉第38
    至42頁）附卷可稽，是被告前開供述，堪信屬實。次查，詐
    欺集團成員於上開時間，以上開方式詐騙被害人莊立謙，致
    被害人陷於錯誤而匯款至系爭帳戶之事實，亦據被害人莊立
    謙於警詢時指證明確，並有臺北市政府警察局內湖分局西湖
    派出所受理各類案件紀錄表、受理刑事案件報案三聯單、受
    理詐騙帳戶通報警示簡便格式表、金融機構聯防機制通報單
    及內政部警政署反詐騙諮詢專線紀錄表各1 份、彰化銀行自
    動櫃員機轉帳交易明細表3 紙（詳見士檢100 偵4371卷第14
    至15、19至26頁）在卷可參，足認詐欺集團成員確有利用被
    告所提供之上開帳戶詐騙被害人之財物得逞無訛。
(二)、被告雖以前揭情詞置辯，惟按個人之存摺、提款卡及提款密
    碼等物乃屬重要之金融物件，若落入不明人士手中，除存款
    有遭盜領之風險外，亦極可能作為取贓之犯罪工具，即便帳
    戶內之存款不多，若無正當理由或合理之事由，應無任意交
    付他人之理，況現今金融帳戶開戶極為便利，若非有違法用
    途欲刻意隱匿身分，亦無須使用他人帳戶；而一般公司行號
    至多僅會要求已聘雇之員工開設金融帳戶以供匯入薪資之用
    ，衡情斷無要求尚未受僱之應徵者開設金融帳戶或提供帳戶
    資料之必要；倘若應徵者已獲聘僱而須辦理薪資轉帳，亦僅
    須將金融帳戶之戶名、帳號提供雇主即可，豈有要求員工交
    付金融帳戶之提款卡，甚至提供提款密碼給雇主之理，否則
    員工日後辛苦所賺得之薪資豈非處於隨時可能遭雇主提領一
    空之狀態？再者，一般正常工作之應徵多係在公司內進行，
    應徵者對於公司名稱、地址、工作內容、進行面試之人等事
    項亦均有一定之認識，衡情亦無相約在路邊面試，甚且根本
    不知所應徵之公司究係在何處。徵諸被告迭於警詢、偵訊及
    本院訊問時均供稱：對方打電話詢問我要不要應徵接送乘客
    的工作，如果願意要給他駕照影本、存簿影本、金融卡、密
    碼、面試履歷表，對方要先測試伊信用狀況，所以伊將資料
    、金融卡及密碼交給他；對方在人力銀行網站看到伊所留資
    料，並打電話給伊問伊要不要面試，面試時帶身分證及一個
    銀行空帳戶供轉帳用，要帶該帳戶之存摺影本及提款卡，他
    跟伊先約在板橋區○○路全國電子旁，見面時，伊說要到他
    們公司，對方在電話中跟伊說公司在附近，且工作性質是八
    大行業載客人，會找人在外面跟伊見面，所以有人跟伊見面
    索取存摺影本及金融卡，且說這樣面試就過了，隔天通知上
    班；對方說工作內容是接送客人到店裡，薪水一小時200 元
    到300 元；對方是八大行業怕被警察查獲，伊想伊只是純粹
    載客人等語（士檢100 偵4371卷第7 、10至11頁、本院卷第
    46 頁 ），可知，被告在交付系爭帳戶之金融卡及密碼資料
    時，已知悉對方係從事違法行為，竟仍同意對方任意使用其
    帳戶，顯然被告主觀上對於取得系爭帳戶之人可能以該帳戶
    供作詐欺取財等非法用途一節，應有所預見；況且被告僅知
    悉所應徵之司機工作係接送客人，既不知公司名稱與地址、
    亦不知欲接送之對象為何；其所稱在上開路口附近交付上開
    帳戶資料之應徵地點、方式與過程，復與一般正常之應徵工
    作程序迥異，在在均啟人疑竇。又被告既曾在人力銀行因應
    徵工作而在該網頁上留有個人資料，不特定之人均可輕易地
    自該網頁得知，則何以不認識之人自稱係自人力銀行得悉被
    告個人資料，被告即率予相信對方之身分並無異常？此與常
    情不符。再者，被告竟在尚未通過面試取得工作之前，即將
    其所申請開立具私密性、專屬性之上開帳戶存摺、提款卡及
    提款密碼等物件，均交付未曾謀面毫不相識之不明人士，又
    未親自監督不明人士使用自己帳戶之情形，容任不明人士任
    意使用上開帳戶，而承擔存款被盜領或作為取贓工具之風險
    ，被告對自己帳戶之重要金融物件如此輕忽對待，實難置信
    ，其所辯在在均與常情相違，殊難採信。
(三)、末以，金融帳戶為個人之理財工具，而政府開放金融業申請
    設立後，金融機構大量增加，一般民眾皆可以存入最低開戶
    金額之方式自由申請開設金融帳戶，並無任何特殊之限制，
    因此一般人申請存款帳戶極為容易而便利，且得同時在不同
    金融機構申請多數存款帳戶使用，並無使用他人帳戶之必要
    ，此為一般日常生活所熟知之常識，故除非有特殊或違法之
    目的，並藉此躲避警方追緝，一般正常使用之存款帳戶，並
    無向他人借用、承租或購買帳戶存簿及提款卡之必要。又金
    融帳戶係個人資金流通之交易工具，事關帳戶申請人個人之
    財產權益，進出款項亦將影響其個人社會信用評價；而金融
    帳戶與提款卡、密碼結合，尤具專有性，若落入不明人士，
    更極易被利用為取贓之犯罪工具，是以金融帳戶具有強烈之
    屬人性及隱私性，應以本人使用為原則，衡諸常理，若非與
    本人有密切關係或特殊信賴關係，實無任意供他人使用之理
    ，縱有交付個人帳戶供他人使用之特殊情形，亦必會先行瞭
    解他人使用帳戶之目的始行提供，並儘速要求返還。再詐欺
    集團經常利用大量取得之他人存款帳戶，以隱匿其財產犯罪
    之不法行徑，規避執法人員之查緝，並掩飾、確保因自己犯
    罪所得之財物，類此在社會上層出不窮之案件，亦經坊間書
    報雜誌、影音媒體多所報導及再三披露而為眾所周知之情事
    ，是以避免此等專屬性甚高之物品被不明人士利用為犯罪工
    具，亦為一般生活所應有之認識。查被告交付系爭帳戶資料
    時年滿30歲，工作經驗10幾年，做過4 、5 份工作等情，業
    據被告於本院訊問時供明在卷（見本院卷第57頁），足見其
    並非年幼無知或與世隔絕而無常識之人，對上情自不得諉為
    不知。被告亦於本院訊問序時自承：伊求職經驗中，並無雇
    主要求提供帳戶的提款卡及密碼，及曾透過人力銀行找到3
    份工作，該3 份工作亦無要求提供提款卡及密碼等語（見本
    院卷第37頁），益徵被告知悉一般正常工作並無須提供帳戶
    之存摺、提款卡、提款密碼甚明。惟被告竟將其所有具私密
    性、專屬性之上開帳戶存摺、提款卡及提款密碼提供不明人
    士，而容任他人對外得以上開帳戶之名義無條件加以使用，
    足認被告在主觀上已預見提供帳戶之行為可能幫助他人犯詐
    欺取財罪，亦不違反其本意而執意為之，惟尚無證據證明被
    告係以詐欺取財之犯意參與詐欺取財犯罪，應認被告有幫助
    詐欺取財之不確定故意。
(四)、綜上所述，被告所辯均難據為免責之事由，故本案事證明確
    ，被告犯行洵堪認定，應予依法論科。
二、按刑法上之幫助犯，係指以幫助之意思，對於正犯資以助力
    ，而未參與實行犯罪之行為，且以正犯已經犯罪為構成要件
    ，最高法院49年臺上字第77號、60年臺上字第2159號判例及
    75年度臺上字第1509號、88年度臺上字第1270號判決意旨均
    可資參照。經查，被告提供其所有之系爭帳戶之提款卡及密
    碼予他人使用，有幫助詐欺取財之不確定故意，業如上述；
    且收受上開帳戶之詐欺集團成員利用上開帳戶向被害人詐騙
    財物後，以上開帳戶為匯、取款之工具，詐騙被害人匯款至
    上開帳戶，使不明人士遂行詐欺取財犯行時，便於隱匿其真
    實身分，掩飾其犯行不易遭查緝，故被告提供上開帳戶之行
    為係對不明人士遂行詐欺取財犯行資以助力，而參與詐欺取
    財罪構成要件以外之行為。是核被告所為，係犯刑法第30條
    第1 項前段、第339 條第1 項之幫助詐欺取財罪。又被告基
    於幫助之犯意而為詐欺取財犯行構成要件以外之行為，為幫
    助犯，衡諸其犯罪情節，爰依刑法第30條第2 項規定，按正
    犯之刑減輕之。
三、原審審理後，認被告所為係犯幫助詐欺取財罪，適用刑法第
    339 條第1 項、第30條第1 項前段、第2 項、第41條第1 項
    前段，刑法施行法第1 條之1 第1 項、第2 項前段等規定，
    並審酌被告提供其所有上開金融機構帳戶供他人非法使用，
    助長社會犯罪風氣，導致真正犯罪者逍遙法外，其行為殊屬
    不當，惟念及被告未實際參與詐欺取財之犯行，責難性較小
    ，兼衡告訴人所生損害之數額、被告之素行、智識程度、犯
    罪之手段及犯罪後否認犯行之態度等一切情狀，量處有期徒
    刑2 月，並諭知如易科罰金以1,000 元折算1 日。經核其認
    事用法，均無違誤，量刑亦屬妥適，被告猶執陳詞提起上訴
    ，指摘原判決不當，為無理由，其上訴應予駁回。
四、末查，被告前未曾因故意犯罪受有期徒刑以上刑之宣告，此
    有臺灣高等法院被告前案紀錄表1 份在卷可參，於本件中因
    其家境不好，需負擔家計，而急於找工作，其一時失慮，致
    罹刑典，且其因經濟困難未能賠償被害人所受損失，經此次
    科刑教訓後，應知警惕而無再犯之虞，如逕對被告施以刑罰
    ，被告恐無資力易科罰金而須入監服刑，不僅耗費監獄行政
    資源，且無助於被告履行賠償被害人之民事責任，本院因認
    尚無逕對被告施以刑罰之必要，爰依刑法第74條第1 項第 1
    款規定併予宣告緩刑2 年，並依同條第2 項第5 款規定命被
    告應向檢察官指定之政府機關、政府機構、行政法人、社區
    或其他符合公益目的之機構或團體，提供60小時之義務勞務
    ，暨依刑法第93條第1 項第2 款規定宣告被告於緩刑期間付
    保護管束，以啟自新並培養其勞動習慣，督促其改過遷善。
據上論斷，應依刑事訴訟法第455 條之1 第1 項、第3 項、第36
8 條，刑法第74條第1 項第1 款、第2 項第5 款、第93條第1 項
第2 款，判決如主文。
本案經檢察官莊惠真到庭執行職務。
中    華    民    國   100    年    11    月    9     日
                  刑事第十庭    審判長法  官  林淑婷
                                      法  官  陳昭筠
                                      法  官  饒金鳳
以上正本證明與原本無異。
本件不得上訴。
                                      書記官  許雅琪
中    華    民    國   100    年    11    月    14    日
附錄本案論罪科刑法條全文：
中華民國刑法第339 條：
意圖為自己或第三人不法之所有，以詐術使人將本人或第三人之
物交付者，處5 年以下有期徒刑、拘役或科或併科1 千元以下罰
金。
以前項方法得財產上不法之利益或使第三人得之者，亦同。
前二項之未遂犯罰之。